【裁判字號】    98,訴,1122
【裁判日期】    981015
【裁判案由】    毒品危害防制條例
【裁判全文】
臺灣臺北地方法院刑事判決              98年度訴字第1122號
公  訴  人  臺灣臺北地方法院檢察署檢察官
被      告  甲○○
選任辯護人  江肇欽律師
上列被告因毒品危害防制條例案件，經檢察官提起公訴（98年度
偵字第12107號），本院判決如下：
    主  文
甲○○販賣第二級毒品未遂，累犯，處有期徒刑肆年陸月，扣案
含第二級毒品成分之藥錠捌顆（驗餘總淨重壹點玖貳伍參公克）
沒收銷燬，扣案之第三級毒品愷他命捌包（驗餘總淨重伍點貳柒
伍伍公克）、包裝第三級毒品愷他命所用之塑膠袋捌只及ＳＩＭ
卡壹張均沒收。
    事  實
一、甲○○前因詐欺案件，經臺灣板橋地方法院於97年11月28日
    以97年度易字第1965號判處有期徒刑6月，減為有期徒刑3月
    ，並於98年2月18日易科罰金執行完畢。詎猶不知悔改，明
    知甲基安非他命、ＭＤＭＡ及愷他命分別係政府依法公告禁
    止持有、施用、轉讓及販賣之第二級毒品及第三級毒品，竟
    於民國98年5月14日上午9時許，在基隆市○里○○道附近向
    已成年真實姓名年籍不詳，綽號為「阿曠」之男子，以每顆
    350元之代價購得含第二級毒品甲基安非他命及ＭＤＭＡ成
    分之藥錠8顆，及以每包500元代價購得包裝於塑膠袋內之第
    三級毒品愷他命8包，購入後，本於販賣第二級毒品及第三
    級毒品之犯意，於同日下午2時許在位在臺北縣樹林市○○
    路咖啡店內，利用店內之電腦設備連結網際網路後，在「UT
    HOME聊天室」內，以「Ｅ服Ｋ褲」（按「Ｅ服」即第二級毒
    品ＭＤＭＡ、「Ｋ褲」即第三級毒品愷他命之意）為暱稱，
    欲販賣該等毒品，適有正執行網路巡邏勤務之員警乙○○，
    見甲○○已彰顯其欲販賣毒品之犯意，為求暴露甲○○之犯
    罪事證並進而予以逮捕，乃依刑事偵查技術予以設計引誘，
    並以「臺北小結實」之暱稱進入該聊天室與甲○○洽談買賣
    毒品之事宜。後甲○○與乙○○達成第二級毒品ＭＤＭＡ每
    顆500元、第三級毒品愷他命每包900元，各買賣4顆及1包，
    合計2,900元之合意。嗣於同日下午4時30分許，甲○○依約
    前往與乙○○約定之臺北市松山區○○○路○段53巷8弄1號
    前，欲從事上開毒品交易時，為乙○○及其埋伏在現場之警
    員當場逮捕，並扣得甲○○上開買受含第二級毒品甲基安非
    他命及ＭＤＭＡ成分之藥錠8顆（驗餘總淨重1.9253公克）
    、包裝於塑膠袋內之第三級毒品愷他命8包（驗餘總淨重5.7
    255公克），及用於聯絡販賣毒品之行動電話ＳＩＭ卡1張。
二、案經臺北市政府警察局松山分局移送臺灣臺北地方法院檢察
    署檢察官偵查起訴。
    理  由
壹、證據能力部分：
    按被告之自白，非出於強暴、脅迫、利誘、詐欺、疲勞訊問
    、違法羈押或其他不正之方法，且與事實相符者，得為證據
    ，刑事訴訟法第156條第1項定有明文。經查：
  (一)被告甲○○及其辯護人於本院審理時，雖辯稱被告於98年5
    月14日為警查獲當日之警詢筆錄（見臺灣臺北地方法院檢察
    署98年度偵字第12107號卷第7頁至第10頁）並未完全依被告
    意思記載，應不具證據能力云云。然經本院當庭勘驗被告98
    年5月14日之警詢光碟，認該警詢筆錄係係以一問一答之方
    式記載筆錄，核與被告當時之供述，並無不合之處，此有本
    院98年8月6日準備程序筆錄附卷可稽（見本院卷第54頁至第
    58頁），被告及其辯護人上開所辯，尚非可採。
  (二)被告於本院勘驗上開警詢光碟完畢後，復改稱：其確實有為
    該等陳述，是因剛到警局時，證人乙○○將其放到1房間等
    ，表示要討論一下，約10分鐘後，即有1名警員告知要以販
    賣毒品移送，乙○○以外之另一員警要其好好配合，並表示
    只要認罪，將其案子送出後即可交保回家，其始配合警方等
    語（見本院卷第57頁反面）。然證人乙○○證稱：被告被帶
    到警局時，並未直接做筆錄，因被告表示要等他父親，他有
    很多小孩要養，且一直在哭，其有向被告表示，希望他承認
    並照實講，渠等不會向被告表示趕快認一認配合點即可交保
    ，因被告所犯為重罪，且渠等是從網路上查獲相關資料，不
    怕被告不承認，被告有詢問是否可以交保，其表示必須由檢
    察官或法官決定等語。而被告對前開所辯，亦未指明係何警
    員向其誆稱可交保回家，而僅空泛為上開辯解，並無法提供
    具體資料以供調查審酌，並參以被告前有多次刑案紀錄，此
    有臺灣高等法院被告前案紀錄表一份在卷可稽，是其對刑事
    偵查程序，自有一定程度之瞭解，當不致僅因警察人員為該
    等表示，即逕予採信，應認被告所辯，亦不足採。
  (三)綜上，上開警詢筆錄並無不實記載之處，且被告所為遭交保
    利誘之辯解亦不足採，而該次詢問已先行告知被告權利，亦
    有該筆錄之記載可憑，是本件被告於98年5月24日警詢之自
    白，既無證據證明有何非法取供情事，依首揭規定，應認該
    項自白具證據能力。
貳、實體部分：
一、查被告於98年5月14日上午9時許，在基隆市○里○○道附近
    向已成年真實姓名年籍不詳，綽號為「阿曠」之男子，以每
    顆350元之代價購得含第二級毒品甲基安非他命及ＭＤＭＡ
    成分之藥錠8顆，及以每包500元代價購得包裝於塑膠袋內之
    第三級毒品愷他命8包，購入後，本於販賣第二級毒品及第
    三級毒品之犯意，於同日下午2時許在位在臺北縣樹林市○
    ○路咖啡店內，利用店內之電腦設備連結網際網路後，在「
    UTHOME聊天室」內，以「Ｅ服Ｋ褲」（按「Ｅ服」即第二級
    毒品ＭＤＭＡ、「Ｋ褲」即第三級毒品愷他命之意）為暱稱
    與對談之「臺北小結實」（即警員乙○○）達成第二級毒品
    ＭＤＭＡ每顆500元、第三級毒品愷他命每包900元，各買賣
    4顆及1包，合計2,900元之合意，及於同日下午4時30分許依
    約前往與乙○○約定之臺北市松山區○○○路○段53巷8弄1
    號前，欲從事上開毒品交易時，為警查獲，並於其身上查扣
    如上述之第二級與第三級毒品及用於聯絡販賣毒品之行動電
    話ＳＩＭ卡1張等情，業據被告於警詢中坦承不諱，並有證
    人乙○○證述屬實（見本院98年10月1日審判筆錄第2頁至第
    9頁），及「UTHOME聊天室」等網路列印資料在卷可稽（見
    偵卷第32頁至第34頁），又被告為警查獲時，自其身上所取
    出之藥錠8顆及包裝於塑膠袋內之結晶性粉末8包等物，分係
    含第二級毒品甲基安非他命及ＭＤＭＡ成分（驗餘總淨重1.
    9253公克）及為第三級毒品愷他命（驗餘總淨重5.7255公克
    ）等情，復有具有專門鑑定毒品能力之交通部民用航空醫務
    中心毒品鑑定書在卷可證（見偵卷第75頁至第76頁），是此
    情已足認定。
二、被告雖於偵查及審理中辯稱：被告當日係要找人吸食毒品解
    悶，因警方人員主動要求始被動同意，應屬陷害教唆，且被
    告係以原價為轉讓，並無販賣毒品之意圖云云。惟查：
  (一)按所謂「陷害教唆」，係指行為人原不具犯罪之故意，純因
    司法警察之設計教唆，始萌生犯意，進而實施犯罪構成要件
    之行為者而言；而刑事偵查技術上所謂之「釣魚」，係指對
    於原已犯罪或具有犯罪故意之人，以設計引誘之方式，迎合
    其要求，使其暴露犯罪事證，再加以逮捕或偵辦者而言；此
    項誘捕行為，並無故入人罪之教唆犯意，更不具使人發生犯
    罪決意之行為。前者因係以引誘或教唆犯罪之不正當手段，
    使原無犯罪故意之人，因而萌生犯意並實施犯罪行為，再進
    而蒐集其犯罪之證據加以逮捕偵辦，其手段難謂正當，且已
    逾越偵查犯罪之必要程度，侵害人權及公共利益之維護，因
    此所取得之證據資料，應不認其具有證據能力；而後者純屬
    偵查犯罪之技巧，且於保障人權及維護公共利益之均衡維護
    有其必要性，故依「釣魚」方式所取得之證據資料，若不違
    背正當法定程序，原則上尚非無證據能力（最高法院96年度
    台上字第2333號判決意旨可資參照）。本件被告於前開「UT
    HOME聊天室」中，係以「Ｅ服Ｋ褲」作為暱稱，被告亦自承
    Ｅ服是指搖頭丸，Ｋ褲是指Ｋ他命，其於警員密語表示「方
    便調嗎」後，隨即回以「安唷你好.. 推薦好衣服及褲子保
    證ㄍㄧㄥ.. 品質好.. 不賣假藥.. 不是警察.. 有需要再聊
    .. 謝摟.. 」，並將行動電話號碼留予警員，並表示「有需
    要請簡訊告知我.. 我會回電.. 避免竊聽.. 安全問題.. 你
    的電.. 如何稱呼？」、「褲子很棒很純耶」，又於警員詢
    問「有要送嗎」，隨即覆以「4上1下2900」等語。足認被告
    原來即有販賣毒品之不法意圖，而於警員施以刑事偵查技術
    予以設計引誘時，即主動兜售，難認警員有何陷害教唆可言
    。且被告除保證毒品之品質及非警察身分外，並小心過濾買
    方身分及變換聯絡方式，顯欲躲避警方追查，而對談中並無
    絲毫邀約見面玩樂或從事其他活動之內容，亦與一般網路交
    友不同，其有積極促成毒品買賣合意之意圖甚明。被告空言
    否認販賣，所辯其僅要找人吸食毒品解悶及警員為陷害教唆
    云云，不足採信。
  (二)被告於警詢中已自承其每顆350元之代價購得第二級毒品Ｍ
    ＤＭＡ，及以每包500元代價購得包裝於塑膠袋內之第三級
    毒品愷他命，其購入後本於販賣第二級毒品及第三級毒品之
    犯意，於網路上分別叫價每顆500元及每包900元，顯有相當
    之差價，益徵其確實有販賣之意圖，其嗣後雖改稱其係以向
    綽號「阿曠」男子取得毒品之原價為轉讓，其取得毒品之總
    價為1萬1,200元，其僅支付6,000元，尚欠「阿曠」5,200元
    云云，然其既稱與「阿曠」不熟，亦不知其真實姓名，上開
    毒品亦非不得分次販售，「阿曠」豈有甘冒風險將毒品悉數
    交付後只收取部分款項之理，況被告於偵訊中先稱其係以6,
    000元向「阿曠」買受上開毒品；復改稱：「阿曠」要1萬1,
    200元，其先支付6,000元等語（分見偵卷第44頁及第70頁）
    ；又於本院改稱：「阿曠」向其要6,000元，其表示沒有錢
    ，「阿曠」就要其先拿去賣給別人或自己施用等語（見本院
    98年度聲羈字第152號卷第8頁反面），是被告雖翻異前詞，
    然供述前後不一，相互矛盾，所辯其係以原價轉讓上開毒品
    云云，顯係卸責之詞，洵非可採。
  (三)綜上所述，本件事證明確，被告犯行已堪認定，其所辯並不
    足採。
三、被告以每顆350元之代價購得第二級毒品MDMA，及以每包500
    元代價購得包裝於塑膠袋內之第三級毒品愷他命，其嗣分別
    以每顆500元及每包900元而為販售，足見其確屬販賣毒品之
    行為；而ＭＤＭＡ及愷他命分別係毒品危害防制條例第2條
    第2項第2款及第3款所規定之第二級毒品及第三級毒品，且
    本件因查獲員警乙○○並無購買毒品之真意，是被告之販賣
    毒品行為，當僅止於未遂階段（最高法院95年度台上字第72
    38號判決參照）。是核被告所為，係犯毒品危害防制條例第
    4條第6項、第2項之販賣第二級毒品罪未遂罪、第4條第6項
    、第3項之販賣第三級毒品未遂罪。被告持有第二級毒品之
    行為，為販賣之高度行為所吸收，不另論罪（至於其持有第
    三級毒品之行為，因不構成犯罪，而無法律上應為販賣第三
    級毒品之高度行為所吸收之問題，亦無同條例第11條第4項
    所規範持有達一定數量應加重其刑之適用）。被告僅有一販
    賣行為而同時觸犯販賣第二級毒品未遂、販賣第三級毒品未
    遂二罪，為想像競合犯，應依刑法第55條之規定，從一重論
    以販賣第二級毒品未遂罪。被告已著手犯罪構成要件而不遂
    ，應依刑法第25條論以未遂犯，並減輕其刑。又被告上開所
    載之犯罪科刑及執行情形，有臺灣高等法院被告前案紀錄表
    在卷可稽，其受有期徒刑之執行完畢後5年以內故意再犯本
    件有期徒刑以上之罪，為累犯，應依刑法第47條第1項規定
    加重其刑，並與前揭減輕事由，依刑法第71條第1項之規定
    ，先加後減之。爰審酌被告為貪圖不法獲利，鋌而走險販賣
    毒品，助長毒害擴散流竄於社會，無異增加施用毒品者之數
    量，潛在威脅國民之健康，所生危害甚鉅，及其所購得毒品
    數量，所生危害程度及其他一切情狀，量處如主文所示之刑
    ，以示懲儆。又扣案之藥錠8顆，經鑑驗結果，確屬第二級
    毒品無誤，已如前述，係本件查獲之第二級毒品（驗餘總淨
    重1. 9253公克），爰依毒品危害防制條例第18條第1項前段
    規定宣告沒收銷燬之；又扣案之結晶性粉末8包（驗餘總淨
    重5.7255公克），經鑑驗結果，確係第三級毒品愷他命，亦
    如前述，而施用或持有第三、四級毒品，因其可罰性較低，
    故予除罪化，毒品危害防制條例僅就施用、持有第一、二級
    毒品科以刑罰，惟鑑於第三、四級毒品均係管制藥品，乃於
    同條例第11條之1明定無正當理由，不得擅自持有，同條例
    第18條第1項後段復規定查獲之第三、四級毒品，無正當理
    由而擅自持有者，沒入銷燬之，因此，依同條例第18條第1
    項後段應沒入銷燬之毒品，係專指查獲之施用、持有第三、
    四級毒品而言，倘係查獲之製造、運輸、販賣、意圖販賣而
    持有、以非法方法使人施用、引誘他人施用或轉讓之第三、
    四級毒品，既屬同條例相關法條明文規定處罰之犯罪行為，
    即非該條項應沒入銷燬之範圍。另同條例第19條第1項所定
    「供犯罪所用或因犯罪所得之物」，係指犯第4條至第9條、
    第12條、第13條或第14條第1項、第2項之罪所用或所得之物
    ，不包括毒品本身在內，自不得為第三、四級毒品之沒收依
    據，是以同條例對於查獲之製造、運輸、販賣、意圖販賣而
    持有、以非法方法使人施用、引誘他人施用及轉讓第三、四
    級毒品之沒收，既無特別規定，如其行為已構成犯罪，則該
    毒品即屬不受法律保護之違禁物，自應回歸刑法之適用，依
    刑法第38條第1項第1款、第3項之規定沒收之（最高法院95
    年度台上字第911號判決意旨參照），是該等扣案之第三級
    毒品愷他命，自應該條規定沒收。又包裝第三級毒品愷他命
    之外包裝10只，具有防止毒品裸露、逸出及潮濕之功用，並
    便於攜帶，係供犯罪所用之物，應依毒品危害防制條例第19
    條規定沒收之。末按行動電話服務須以晶片卡（即SIM卡）
    為使用介面，因此電信公司於出租行動電話門號予消費者使
    用時，即同時附帶提供晶片卡給消費者作為門號使用之介面
    ，故電信公司接受消費者申辦門號並將該門號開通上線時，
    該晶片卡之所有權亦移轉於消費者，自不能認該晶片卡仍屬
    電信公司所有之物（最高法院97年度台上字第1952號判決意
    旨參照）。是本件扣案之ＳＩＭ卡1張，既係被告用以聯絡
    販賣毒品之用，為供犯罪所用之物，且為被告所有，有臺北
    市政府警察局松山分局扣押物品目錄表在卷可憑（見偵卷第
    16頁），併依毒品危害防制條例第19條規定沒收之。
據上論斷，應依刑事訴訟法第299條第1項前段，毒品危害防制條
例第4條第6項、第2項、第3項、第18條、第19條第1項，刑法第1
1條前段、第55條、第25條第2項、第47條第1項、第38條第1項第
1款，判決如主文。
本案經檢察官張成業到庭執行職務。
中    華    民    國    98    年    10    月    15    日
                  刑事第十四庭  審判長法  官  吳冠霆
                                      法  官  李殷君
                                      法  官  賴武志
上正本證明與原本無異。
如不服本判決應於收受送達後10日內向本院提出上訴書狀，並應
敘述具體理由；其未敘述上訴理由者，應於上訴期間屆滿後20日
內向本院補提理由書（均須按他造當事人之人數附繕本）「切勿
逕送上級法院」。
                                      書記官  劉麗英
中    華    民    國    98    年    10    月    15    日
附錄本案論罪科刑法條全文：
毒品危害防制條例第4條
製造、運輸、販賣第一級毒品者，處死刑或無期徒刑；處無期徒
刑者，得併科新臺幣 1 千萬元以下罰金。
製造、運輸、販賣第二級毒品者，處無期徒刑或 7 年以上有期徒
刑，得併科新臺幣 7 百萬元以下罰金。
製造、運輸、販賣第三級毒品者，處 5 年以上有期徒刑，得併科
新臺幣 5 百萬元以下罰金。
製造、運輸、販賣第四級毒品者，處 3 年以上 10 年以下有期徒
刑，得併科新臺幣 3 百萬元以下罰金。
製造、運輸、販賣專供製造或施用毒品之器具者，處 1 年以上 7
年以下有期徒刑，得併科新臺幣 1 百萬元以下罰金。
前五項之未遂犯罰之。


司法院資訊處製作；財團法人民間司法改革基金會備份。
